臺灣臺中地方法院民事判決　96年度簡上字第109號
上　訴　人　臺灣中小企業股份有限公司
法定代理人　丙○○
訴訟代理人　甲○○
被　上訴人　乙○○
上列當事人間請求給付簽帳卡消費款事件，上訴人對於民國96年
3月16日本院臺中簡易庭96年度中簡字第707號第一審判決提起上
訴，經本院於96年6月22日言詞辯論終結，判決如下：
    主  文
上訴駁回。
第二審訴訟費用新臺幣壹仟陸佰陸拾伍元由上訴人負擔。
    事實及理由
一、上訴人起訴主張：原審共同被告施麟恩（業經原審判決敗訴
    ，惟其未上訴而此部分已確定）邀同被上訴人乙○○於民國
    （下同）92年3月26日向上訴人申請國際信用卡使用，並以
    被上訴人為該信用卡之附卡持有人，經上訴人核發後，施麟
    恩及被上訴人即得持該信用卡在特約商店簽帳消費使用，依
    該信用卡約定條款約定，持卡人應按期清償上訴人全部款項
    ，或選擇以循環信用方式，於當期繳款截止日前繳納最低應
    繳金額，持卡人就剩餘未付款項得延後付款，並依約計付循
    環信用利息。持卡人如未於每月繳款截止日前付清當期最低
    應繳金額或遲誤繳款期限者，應給付按年息17%計算之循環
    信用利息，及逾期在6個月以內者，按上開利率10%，逾期在
    6個月以上者，就超過部分按上開利率20%計算之違約金；且
    正卡、附卡持有人就各別使用信用卡所生應付帳款互負連帶
    清償責任。詎施麟恩自94年9月7日起即未依約繳款。上訴人
    迭經催討，均無效果，爰提起本訴請求。並聲明：施麟恩與
    被上訴人應連帶給付上訴人新臺幣（下同）104,145元，及
    自95年3月8日起至清償日止，按年息17%計算之利息，暨逾
    期在6個月以內者，按上開利率10%，逾期在6個月以上者，
    就超過部分按上開利率20%計算之違約金。
二、被上訴人則以：伊從未向上訴人請領附卡使用，申請書上簽
    名並非伊所簽，且伊未曾持附卡消費等語，資為抗辯。
三、本件原審對於上訴人之請求，判決施麟恩應給付上訴人104,
    145元，及自95年3月8日起至清償日止，按年息17%計算之利
    息，暨逾期在6個月以內者，按上開利率10%，逾期在6個月
    以上者，就超過部分按上開利率20%計算之違約金。並駁回
    上訴人其餘請求，上訴人遂就其敗訴部分聲明不服，提起上
    訴。另於本院補稱：本件信用卡申請書上「正卡申請人親筆
    正楷中文簽名」欄內之施麟恩之簽名，與「正卡代理附卡人
    申請附卡簽名」欄內之被上訴人乙○○簽名之筆跡明顯不同
    ，是「正卡代理附卡人申請附卡簽名」欄上被上訴人之簽名
    應為被上訴人所親自簽名，而非施麟恩所代簽。且被上訴人
    曾分別於93年11月1日、11月29日持本件所申請之附卡消費
    ，足見被上訴人確有申請本件附卡使用。從而被上訴人與正
    卡持有人施麟恩就系爭信用卡債務，依契約約定條款第3條
    之規定應負連帶清償之責任，並無不當。並聲明：(1)原判決
    不利於上訴人之部分廢棄。(2)被上訴人應給付上訴人104,14
    5元，及自95年3月8日起至清償日止，按年息17% 計算之利
    息，暨逾期在6個月以內者，按上開利率10%，逾期在6個月
    以上者，就超過部分按上開利率20%計算之違約金。被上訴
    人則聲明：上訴駁回。
四、本件上訴人主張被上訴人為原審同案被告施麟恩之附卡持卡
    人云云，固據其提出國際信用卡申請書、國際信用卡約定條
    款及信用卡消費交易明細表各1份為證，惟被上訴人以上開
    情詞置辯。本件經本院整理並協議簡化爭點為：(一)系爭信用
    卡申請書上被上訴人簽名是否是被上訴人所簽？(二)93年11月
    1 日、11月29日以「乙○○」附卡名義消費之紀錄，是否為
    被上訴人所刷卡消費？茲審究如下：
  (一)按「當事人主張有利於己之事實者，就其事實有舉證之責任
    。」「私文書應由舉證人證其真正。」民事訴訟法第277 條
    前段、第357條前段分別定有明文。
  (二)本件上訴人主張被上訴人為原審同案被告施麟恩之附卡持卡
    人，惟被上訴人否認上開申請書上「乙○○」簽名之真正，
    而經比對上開申請書上「乙○○」簽名，與被上訴人於本院
    96 年5月17日準備程序期日當庭書寫之筆跡，以肉眼審視觀
    察，二者運筆轉折、氣韻神態顯非同一；且參諸該信用卡申
    請書簽名欄部分有「正卡申請人親筆正楷中文簽名」、「附
    卡申請人親筆正楷中文簽名」及「正卡代理附卡人申請附卡
    簽名欄」三部分，是如被上訴人本人確有申請附卡，依常情
    應在「附卡申請人親筆正楷中文簽名」欄內簽名，而非簽名
    於「正卡代理附卡人申請附卡簽名」欄內。又本件申請書「
    申請人（含附卡申請人）同意下列聲明」欄最下方處並記載
    「正卡申請人得代理附卡人申請附卡」、「本人（即正卡申
    請人）確已獲得附卡申請人之授權，代理申請貴行之信用卡
    附卡，並負責轉交該信卡及信用卡約定條款予附卡申請人。
    倘將來發生附卡申請人否認申請或表示未曾收到信用卡等情
    事，本人同意對該信用卡所產生之一切應付帳款，無條件負
    完全清償責任」。足見上訴人對於信用卡附卡部分得單憑正
    卡申請人一方之簽署而核發，完全不需附卡申請人親自簽名
    甚明。是被上訴人辯稱申請書上之簽名非其所簽，其並未申
    請附卡使用等語，堪認真實。至於上訴人稱可能是承辦人員
    疏忽所致，則與卷證及一般社會經驗不合，是其所稱，不可
    採信。
  (三)另上訴人以93年11月1日、11月29日以「乙○○」附卡名義
    消費之紀錄（93年11月1日於湖水岸餐飲股份有限公司消費
    360 元，11月29日於野獸派對餐飲店消費660元），用以證
    明被上訴人確曾持本件附卡消費之事實，然此除為被上訴人
    所否認外，且上開簽單之存根聯因已逾VISA國際組織調閱期
    限致無法提供簽單，有上訴人所提出之臺灣中小企業銀行信
    用卡部96年5月22日96部信風字第00804函附於本院卷可憑，
    是本院無法據此認定上開之消費是被上訴人所為。
  (四)此外，上訴人復未能舉證證明系爭信用卡附卡申請書形式之
    真正，及被上訴人有與上訴人成立信用卡附卡使用契約之意
    思，是兩造間並無成立使用信用卡附卡契約，則上訴人之主
    張即屬無據。
五、綜上所述，上訴人本於系爭信用卡使用契約中之「附卡持卡
    人須就正卡持卡人所生應付帳款債務負連帶清償責任」約款
    ，請求被上訴人應連帶給付部分，為無理由，應予駁回。原
    審就此部分為上訴人敗訴之判決，並無不合。上訴意旨仍執
    陳詞指摘原判決此部分不當，求予廢棄改判，為無理由，應
    予駁回。
六、據上論結，本件上訴為無理由，依民事訴訟法第436條之1第
    3項、第449條第1項、第78條，判決如主文。
中　　華　　民　　國　　96　　年　　 7　　月　　6　 　日
                  民事第三庭    審判長法  官　許秀芬
                                      法  官　郭佳瑛
                                      法  官　謝慧敏
上正本證明與原本無異。
本判決不得上訴
中　　華　　民　　國　　96　　年　　7 　　月　　6 　　日
                                      書記官
